【裁判字號】    97,訴,2208
【裁判日期】    980113
【裁判案由】    偽造文書等
【裁判全文】
臺灣臺北地方法院刑事判決              97年度訴字第2208號
公  訴  人  臺灣臺北地方法院檢察署檢察官
被      告  甲○○
            戊○○
共      同
選任辯護人  李明諭律師
            陳逸華律師
被      告  乙○○
上列被告因偽造文書等案件，經檢察官提起公訴（九十七年度偵
字第一六二六三號），本院判決如下：
    主  文
甲○○、戊○○、乙○○共同行使偽造公文書，足以生損害於公
眾及他人，甲○○處有期徒刑壹年肆月，戊○○、乙○○各處有
期徒刑壹年陸月，如附表一所示之物均沒收之；又共同行使偽造
公文書，足以生損害於公眾及他人，均處有期徒刑壹年肆月，如
附表二所示之物均沒收之。甲○○應執行有期徒刑貳年伍月，戊○○、乙○○各應執行有期徒刑貳年陸月，如附表一、二所示之
物均沒收之。
    事  實
一、甲○○、戊○○、乙○○於民國九十七年三月間經由某報紙
    刊登求職廣告之聯絡電話，與綽號「阿財」之真實姓名、年
    籍不詳成年男子（下稱「阿財」）聯絡，明知「阿財」所主
    導之詐騙集團，係以電話假冒檢察官名義向被害人謊稱其銀
    行帳戶已因涉嫌重大刑事案件而受檢警監控，需於偵查期間
    暫時將銀行帳戶存款提領並交付檢方監管，否則將凍結其全
    部銀行帳戶，再由該集團成員持偽造地檢署監管科收據、職
    員證件等文件，假扮為書記官，前往指定地點向被害人收取
    存款之模式進行詐騙，仍同意受僱於「阿財」所主導之詐騙
    集團，該詐騙集團某男性成員並於同年三月間在內壢火車站
    前，將如附表一編號七所示ＳＯＮＹＥＲＩＣＳＳＯＮ牌白
    色手機（手機序號：00000000000000）、如
    附表二編號四所示偽造之「臺灣臺北地方法院檢察署印」暨
    「檢察官張介欽」印章各一枚、如附表二編號五所示偽造之
    「臺灣臺北地方法院檢察署監管科書記官林宏建識別證」一
    張、如附表二編號七所示ＮＯＫＩＡ牌銀灰色手機（手機序
    號：000000000000000）、ＴＡＴＵＮＧ牌
    白色手機（手機序號：0000000000000）、不
    詳品牌之白色手機、如附表二編號八所示ＮＯＫＩＡ牌灰色
    手機及如附表二編號九所示門號：0000000000、
    0000000000、0000000000、0000
    000000、0000000000之手機ＳＩＭ卡等物
    品交付予乙○○轉交其與甲○○、戊○○分別保管使用，以
    為渠等犯案所使用，並提供「0000000000000
    0」手機門號專供甲○○等三人與該詐欺集團聯絡犯案使用
    。甲○○、戊○○、乙○○與「阿財」暨其所主導詐騙集團
    其他成員隨即共同基於冒充公務員行使職權、行使偽造公文
    書及特種文書及意圖為自己不法所有之犯意聯絡及行為分擔
    ，而為下列行為：
  (一)該詐騙集團之某男性成員於九十七年六月三日上午九時許，
    撥打丙○○高雄縣鳳山市○○街○段六三之四號住處電話，
    自稱為刑事警察局韓姓警官，向丙○○佯稱其遭人作為人頭
    戶，案件已分由高雄地檢署周士榆檢察官偵辦，需等候「周
    士榆檢察官」之電話云云，隨後即有自稱「周士榆檢察官」
    之男子撥打電話予丙○○，告知應將臺灣銀行存款提領出來
    ，交由胡姓書記官保管，若銀行不讓其領款，可請銀行人員
    撥打「0000000000」、「0000000000
    」號電話聯絡云云，致使丙○○陷於錯誤，同意前往銀行提
    款，其間銀行人員曾撥打電話進行查詢，甲○○依該詐騙集
    團之指示，於電話中佯稱係丙○○之子，欲向丙○○借款，
    交代銀行承辦人員應讓丙○○提款，戊○○則持如附表一編
    號七所示ＳＯＮＹＥＲＩＣＳＳＯＮ牌白色手機（手機序號
    ：00000000000000），搭配手機門號「00
    00000000」、「00000000000」交互使
    用，於丙○○住處附近徘徊巡視，觀察情勢，進行把風，並
    以「0000000000」、「00000000000
    」手機門號撥打「00000000000000」手機門
    號與該詐欺集團成員進行聯繫，乙○○則接續於九十七年六
    月三日下午、同年月四日、同年月五日、同年月九日前往丙○○住處樓下與丙○○會面，冒充係「高雄地檢署監管科胡
    姓書記官」而僭行其職權，佯稱係奉「周士榆檢察官」指示
    ，分別向丙○○收取新臺幣（下同）二十萬元、五十萬元、
    五十萬元、三十萬元、一百二十萬元、八十八萬元，並交付
    其上各蓋有偽造「法務部行政執行署臺北執行處凍結管制命
    令印」印文一枚、偽造「檢察執行處鑑」印文一枚、偽造「
    周士榆檢察官」印文一枚之如附表一編號一所示偽造「高雄
    地方法院地檢署監管科九十七年六月三日九十七年度存字第
    六八一號收據（金額二十萬元）」、如附表一編號二所示偽
    造「高雄地方法院地檢署監管科九十七年六月四日九十七年
    度存字第六八一號收據（金額五十萬元）」、如附表一編號
    三所示偽造「高雄地方法院地檢署監管科九十七年六月四日
    九十七年度存字第六八一號收據（金額五十萬元）」、如附
    表一編號四所示偽造「高雄地方法院地檢署監管科九十七年
    六月五日九十七年度存字第六八一號收據（金額三十萬元）
    」、如附表一編號五所示偽造「高雄地方法院地檢署監管科
    九十七年六月九日九十七年度存字第六八一號收據（金額一
    百二十萬元）」、如附表一編號六所示偽造「高雄地方法院
    地檢署監管科九十七年六月九日九十七年度存字第六八一號
    收據（金額八十八萬元）」等六紙公文書交付予丙○○而行
    使之，致使丙○○陷於錯誤，陸續將共計三百五十八萬元之
    款項交付予乙○○，足以生損害於臺灣高雄地方法院檢察署
    暨法務部對於所屬人員管理、職務執行之正確性及司法文書
    之公信力，亦足以生損害於「周士榆」。
  (二)「阿財」所主導詐騙集團所屬女性成員於九十七年七月二十
    一日上午九時許，撥打丁○○位於臺北市中山區○○○路○
    段四五巷三三號樓住處電話，自稱為桃園警察局刑警隊警員
    ，向丁○○詐稱其高雄玉山銀行帳戶遭人作為人頭戶，要其
    去法院報到，並稱已寄發二、三次通知，隨即把電話轉交給
    自稱為臺灣臺北地方法院檢察署「張介欽檢察官」之某男性
    成員，該男性成員即向丁○○誆稱需將其銀行存款提領交予
    檢方監管，檢察官將指派書記官前往其住處取款云云，致使
    丁○○誤信為真，同意前往臺灣銀行中山分行提款，「阿財
    」隨即撥打手機聯絡甲○○、戊○○、乙○○，並指示渠三
    人配合該集團分頭進行詐騙。戊○○先尾隨丁○○前往銀行
    ，確定丁○○提款後，先以如附表二編號七所示ＳＯＮＹＥ
    ＲＩＣＳＳＯＮ牌白色手機（手機序號：00000000
    000000）向「阿財」回報，甲○○復依「阿財」指示
    前往丁○○住處附近統一便利超商，以該超商傳真機接收該
    詐騙集團成員所傳真之如附表二編號一、二所示偽造「臺北
    地方法院地檢署監管科九十七年七月二十一日九十七年度存
    字第六八一號收據（金額：四十五萬八千元）」及偽造「臺
    北地方法院地檢署監管科九十七年七月二十一日九十七年度
    存字第六八一號收據（金額：二十萬元）」之公文書，再由
    戊○○駕駛車號：ＫＣ—○七○九號自用小客車搭載甲○○
    及乙○○前往丁○○住處樓下，途中甲○○在如附表二編號
    一、二所示收據上，以該詐騙集團先前所交付之偽造「臺灣
    臺北地方法院檢察署印」暨「檢察官張介欽」印章各一枚蓋
    用印文於上揭偽造收據上，再持該詐騙集團先前所交付並由
    甲○○自行黏貼其照片之如附表二編號五所示偽造識別證，
    接續於同日下午二度前往丁○○住處樓下與丁○○會面，乙○○、戊○○則於丁○○住處附近徘徊把風，伺機觀察情勢
    ，以便隨時回報聯繫，甲○○冒充係「臺北地檢署監管科林
    宏建書記官」而僭行其職權，表示係奉「張介欽檢察官」之
    指示，分別向丁○○收取四十五萬八千元、二十萬元，並將
    如附表二編號一、二所示偽造「臺灣臺北地方法院檢察署監
    管科收據」之二紙公文書交付予丁○○而行使之，致使丁○○陷於錯誤，陸續將共計六十五萬八千元之款項交付予甲○○，足以生損害於臺灣臺北地方法院檢察署對於所屬人員管
    理、職務執行之正確性及司法文書之公信力，亦足以生損害
    於「張介欽」、「林宏建」。甲○○取得丁○○所交付六十
    五萬八千元後，扣除甲○○、戊○○、乙○○應得報酬各一
    萬元，所餘六十二萬元八千元則交由乙○○以手機與「阿財
    」取得聯繫後，於同日傍晚前往內壢火車站附近，將餘款交
    付予該集團綽號「阿力」之不詳成年男子。
  (三)嗣該詐騙集團成員待丁○○返家後，再撥打丁○○住處電話
    ，並告知「張介欽檢察官」於翌日（二十二日）上午九時許
    ，將再派員前往丁○○住處取款，丁○○察覺有異，立即於
    撥打防詐騙電話一六五專線詢問，始得知其遭詐騙，因而前
    往臺北市政府警察局中山分局中山一派出所報案，並同意配
    合警方辦案，嗣該詐騙集團成員佯以「張介欽檢察官」名義
    ，於翌日（二十二日）撥打丁○○住處電話，要求丁○○再
    將其銀行帳戶內款項交付檢方監管，丁○○隨即聯絡警方陪
    同前往銀行提領三十二萬元，「阿財」稍後撥打手機聯絡甲○○、戊○○、乙○○，指示渠三人以先前同一模式分工進
    行詐騙，由戊○○、乙○○負責於丁○○住處把風看守，甲○○再持如附表二編號五所示偽造識別證，冒充係「臺北地
    檢署監管科林宏建書記官」而僭行其職權，奉「張介欽檢察
    官」之指示，向丁○○收取三十二萬元，並將如附表二編號
    三所示偽造「臺灣臺北地方法院檢察署監管科收據」之公文
    書交付予丁○○而行使之，甲○○取得三十二萬元款項後，
    前往臺北市中山區○○○路○段四五巷口前與戊○○、乙○○會合，欲搭乘車號：ＫＣ—○七○九號自用小客車逃離，
    遭埋伏於該處等候之警方當場逮捕，並扣得如附表二編號四
    至九所示之物。
二、案經臺北市政府警察局中山分局報請臺灣臺北地方法院檢察
    署檢察官偵查起訴。
    理  由
壹、程序部分：
    按被告以外之人於審判外之言詞或書面陳述，除法律有規定
    者外，不得作為證據，刑事訴訟法第一百五十九條第一項定
    有明文；復按被告以外之人於偵查中向檢察官所為之陳述，
    除顯有不可信之情況者外，得為證據，同法第一百五十九條
    之一第二項亦有規定；另按被告以外之人於審判外之陳述，
    雖不符前四條之規定，而經當事人於審判程序同意作為證據
    ，法院審酌該言詞陳述或書面陳述作成時之情況，認為適當
    者，亦得為證據；當事人、代理人或辯護人於法院調查證據
    時，知有第一百五十九條第一項不得為證據之情形，而未於
    言詞辯論終結前聲明異議者，視為有前項之同意；同法第一
    百五十九條之五規定甚明。本案所據以認定被告甲○○、戊○○、乙○○犯罪事實之證據，其中部分屬傳聞證據，除證
    人丙○○、丁○○於偵查中向檢察官所為之陳述，業經具結
    且無顯不可信之情形存在，依刑事訴訟法第一百五十九條之
    一第二項規定，自具備證據能力外；其餘之傳聞證據，因公
    訴人、被告及其選任辯護人於本院言詞辯論終結前均未對其
    證據能力聲明異議，本院認該等傳聞證據作成之情況亦無不
    當之情形，依刑事訴訟法第一百五十九條之五規定，該等傳
    聞證據均具備證據能力，合先敘明。
貳、實體部分：
一、訊據被告甲○○、戊○○、乙○○固坦承於九十七年三月間
    經由報紙廣告，與「阿財」聯絡，明知「阿財」所主導之詐
    騙集團，係以電話假冒檢察官名義向被害人謊稱其銀行帳戶
    已因涉嫌重大刑事案件而受檢警監控，需於偵查期間暫時將
    存款提領並交付監管，否則將凍結其全部銀行帳戶，再由該
    集團成員持偽造地檢署監管科收據、職員證件等文件，假扮
    為書記官，前往指定地點向被害人收取款項之模式進行詐騙
    ，仍同意受僱，該詐騙集團某成員於內壢火車站交付如附表
    二編號四至九所示之物予渠等三人以為犯案使用，並提供「
    00000000000000」手機門號專供渠等三人與
    該詐欺集團聯絡犯案使用，渠等三人並與該集團成員共同以
    上述模式詐騙被害人丁○○等情不諱，被告甲○○復供稱確
    有依「阿財」之指示，於銀行承辦人員撥打電話詢問時，佯
    稱係被害人丙○○之子，同意應讓被害人丙○○領款等情，
    惟被告戊○○、乙○○均矢口否認有參與詐騙被害人丙○○
    ，辯稱渠等三人於九十七年六月三日至九日期間，雖有依「
    阿財」之指示，前往高雄地區等候「阿財」以電話聯絡進行
    犯案，惟「阿財」於上述期間未曾撥打電話聯絡渠等假冒
    書記官名義前往被害人住處取款，渠等從未與被害人丙○○
    會面，如何對之實施詐騙，本件應係被害人丙○○誤認取款
    人云云。經查：
  (一)關於被告甲○○、戊○○、乙○○與「阿財」所主導詐騙集
    團共同假冒「周士榆檢察官」名義詐騙丙○○提領銀行存款
    交付檢方監管，並由被告甲○○於銀行承辦人員撥打電話詢
    問時，假扮丙○○之子，交代銀行應讓丙○○領款，被告戊○○則於丙○○住處附近巡視把風，並隨時以如附表一編號
    七所示ＳＯＮＹＥＲＩＣＳＳＯＮ牌白色手機（手機序號：
    00000000000000），搭配「0000000
    000」、「00000000000」手機門號撥打「0
    0000000000000」手機門號與該詐欺集團成員
    進行聯繫，乙○○則接續於九十七年六月三日下午、同年月
    四日、同年月五日、同年九日前往丙○○住處樓下，冒充係
    「高雄地檢署監管科胡書記官」與丙○○會面，並持如附表
    一編號一至六所示偽造公文書向丙○○收取詐騙款項等情，
    業據證人丙○○於本院審理中指證綦詳（見本院卷第九四至
    九六頁），被告甲○○復坦承伊與被告戊○○、乙○○於九
    十七年六月三日至九日期間，曾依「阿財」之指示，前往高
    雄地區等候「阿財」以電話聯絡進行犯案，伊嗣後確實依據
    「阿財」之指示，於銀行人員撥打電話詢問應否讓丙○○提
    領存款時，在電話中假扮丙○○之子，向銀行承辦人員佯稱
    欲向丙○○借款，交代銀行承辦人員應儘速讓丙○○提款等
    情屬實（見本院卷第十六頁反面、第五一頁反面、第五二頁
    、第九三頁反面），並有如附表一編號一至六所示偽造「臺
    灣臺北地方法院檢察署監管科收據」（見九十七年度偵字第
    一六二六三號卷二第二三五至二四○頁）附卷足憑，而證人
    丙○○與被告甲○○、戊○○、乙○○等三人並無宿怨，且
    其證詞之真實性復受刑事具結程序之擔保，顯無甘冒刑事偽
    證重刑處罰之危險而故意設詞構陷被告甲○○、戊○○、乙○○之可能，另證人丙○○於警詢、偵查及本院審理中所證
    稱受詐騙情節內容經核互屬一致（見九十七年度偵字第一六
    二六三號卷二第二六一至二六四頁、第三一一至三一五頁，
    本院卷第九四至九六頁），且查，證人丙○○於警詢及本院
    審理中均能明確指認假冒「胡姓書記官」向其收取款項之人
    確係被告乙○○（見九十七年度偵字第一六二六三號卷二第
    二六三、二七二頁及本院卷第三五頁），且依據證人丙○○
    於本院審理中證稱伊前後共見過被告乙○○六次，對被告乙○○之長相有深刻印象，伊係依據被告乙○○之長相進行指
    認，伊於交款當時，僅注意收據所載金額數字是否相符，至
    於收款人之穿著、髮型，伊從未特別注意，故無印象，每次
    交款的時間都在白天，伊一下樓，就看到收款人在那邊等候
    ，收完錢後，收款人會立即撥打電話假裝聯絡檢察官，之後
    就離開，整個過程約二、三分鐘，當時光線充足，伊可以清
    楚看到收款人的臉，故對收款人之長相特別有印象，伊的視
    力很好，約一點零，一般狀況下看人並不用戴眼鏡，就可以
    看得很清楚等語可知（見本院卷第九五、九六頁），丙○○
    係依據收款人之長相對被告乙○○進行指認，而丙○○交付
    款項時間雖非甚長，然亦非匆匆一瞥，且前後交款共計六次
    ，衡諸常情對收款人之長相應有一定明確之印象，另本院命
    證人丙○○當庭朗讀電腦螢幕顯示之文字，證人丙○○確能
    當庭朗讀電腦螢幕顯示文字，均正確無誤（見本院卷第九六
    頁），足認證人丙○○之視力正常，並無誤為指認之可能，
    又被告乙○○之左手臂、左手手指雖均有刺青（見本院卷第
    八一、八二頁），惟查，證人丙○○於交款當時係全神貫注
    於察看收據金額是否相符及熟記收款人長相，其餘部分，則
    未加注意等情，業據證人丙○○於本院審理時證述明確（見
    本院卷第九四、九五頁），且被告乙○○之身體既有刺青，
    衡諸常情，其為避免遭人質疑書記官身分之真假，極有可能
    會以化妝遮暇或穿著長袖衣物等方式加以掩飾，實難僅憑丙○○未能指認收款人身上有無刺青一節，即遽以認定證人丙○○係誤為指認，綜上證人丙○○指認被告乙○○係假冒「
    胡姓書記官」向其收取款項之人一節，應與事實相符，而可
    採信。另查，證人丙○○於警詢中證稱該詐騙集團於電話中
    曾告知伊，若銀行不讓伊領款，可請銀行人員撥打「000
    0000000」、「0000000000」號電話聯絡
    云云，而依卷附門號「0000000000」相關通聯紀
    錄顯示（見九十七年度偵字第一六二六三號卷二第二七三至
    二七五頁），門號「0000000000」手機確曾於九
    十七年六月九日期間在證人丙○○住處附近，有密集發話、
    受話紀錄（詳細通聯時間、地點分析均見如附表三所示行動
    電話0000000000相關通聯資料），再查，被告戊○○為警方查獲後供稱其於受僱於「阿財」所主導詐騙集團
    進行詐騙期間均使用附表一編號七所示ＳＯＮＹＥＲＩＣＳ
    ＳＯＮ牌白色手機（手機序號：000000000000
    00）與該集團進行聯繫等情明確（見九十七年度偵字第一
    六二六三號卷二第二四一至二四四頁），而如附表一編號七
    所示ＳＯＮＹＥＲＩＣＳＳＯＮ牌白色手機（手機序號：0
    0000000000000）除於九十七年六月九日十一
    時五十五分二十二秒曾搭配該詐欺集團成員提供予丙○○進
    行聯繫之「0000000000」手機門號ＳＩＭ卡進行
    通話外（詳如附表三所示行動電話0000000000相
    關通聯資料編號二所示），於九十六年六月三日至九日期間
    ，尚搭配甲○○所使用門號「0000000000」手機
    ＳＩＭ卡進行通話，並曾與「阿財」提供予被告甲○○等三
    人進行通話聯繫之「00000000000000」手機
    門號有密集通話紀錄，且其發話、受話地點均在丙○○住處
    附近（詳細通聯時間、地點分析均見如附表四所示手機序號
    ：00000000000000之ＳＯＮＹＥＲＩＣＳＳ
    ＯＮ牌白色手機相關通聯資料），有卷附ＩＭＥＩ：000
    00000000000相關通聯資料可憑（見九十七年度
    偵字第一六二六三號卷二第三○一至三○九頁），綜上事證
    可稽，被告戊○○確曾使用如附表一編號七所示ＳＯＮＹＥ
    ＲＩＣＳＳＯＮ牌白色手機（手機序號：00000000
    000000），搭配「0000000000」、「00
    000000000」手機門號交互使用，在丙○○住處附
    近觀察情勢，進行把風，並以「0000000000」、
    「00000000000」手機門號撥打「000000
    00000000」手機門號與該詐欺集團成員進行聯繫。
    綜上所述，被告甲○○、戊○○、乙○○確實有與「阿財」
    所主導詐騙集團以上揭手法共同詐騙丙○○，被告戊○○、
    乙○○所為辯解，顯係事後卸責推諉之詞，不足採信。
  (二)關於被告甲○○、戊○○、乙○○與「阿財」所主導詐騙集
    團共同假冒「張介欽檢察官」之名義詐騙丁○○提領銀行存
    款項交付檢方監管，由被告戊○○、乙○○負責全程把風聯
    繫，被告甲○○則持如附表二編號五所示偽造識別證，冒充
    「臺北地檢署監管科林建宏書記官」與丁○○會面，並持如
    附表二編號一至三所示偽造公文書向丁○○收取詐騙款項等
    情，業據被告甲○○、戊○○、乙○○於本院準備程序（見
    本院卷第五十至五二頁）、審理程序（見本院卷第九三頁反
    面）中坦承不諱，經核與證人丁○○於偵查中結證受詐騙情
    節完全相符（見九十七年度偵字第一六二六三號卷一第一二
    ○、一二一頁），另有贓物認領保管單（見九十七年度偵字
    第一六二六三號卷一第十五頁）、如附表二編號一至三所示
    偽造「臺灣臺北地方法院檢察署監管科收據」（見九十七年
    度偵字第一六二六三號卷一第十五之一至十七頁）、臺北市
    政府警察局中山分局九十七年七月二十二日搜索扣押筆錄（
    見九十七年度偵字第一六二六三號卷一第二一至三五頁）等
    資料附卷足憑，並有如附表二編號四至九所示偽造印章、偽
    造識別證、手機暨各該手機ＳＩＭ卡等物品扣案足憑，足徵
    被告甲○○、戊○○、乙○○等三人就該部分所為自白，核
    與事實相符，堪以採信。
  (三)綜上所述，本件事證明確，被告甲○○、戊○○、乙○○所
    為上揭犯行，堪以認定，應依法論科。
二、經查：
  (一)按「刑法上所謂公印或公印文，係專指表示公署或公務員資
    格之印信而言，即俗稱大印與小官章及其印文」（最高法院
    六十九年度臺上字第六九三號判例意旨參照）；「至其形式
    凡符合印信條例規定之要件而製頒，無論為印、關防、職章
    、圖記，如足以表示其為公務主體之同一性者，均屬之」（
    最高法院八十九年度臺上字第三一五五號判決意旨參照）。
    再按「刑法第二百十八條第一項所謂公印，係指公署或公務
    員所用之印信而言，否則即為普通印章，經本院著有先例。
    本件原判決事實第二項認定上訴人所偽造之『台灣北區電信
    管理局』印章，在主文及理由欄均論斷係偽造公印，惟按該
    局之全銜係『交通部台灣北區電信管理局』，二者尚非一致
    ，所偽刻之印章，能否稱為該局之公印，揆諸上開判例意旨
    ，非無斟酌餘地」（最高法院八十四年度臺上字第六一一八
    號判決意旨參照）。本件如附表二編號一至四所示偽造「臺
    灣臺北地方法院檢察署印」印章及印文，確係表示公務機關
    或機關長官資格及其職務之印信，自屬公印、公印文，至如
    附表一編號一至六所示偽造之「法務部行政執行署臺北執行
    管制命令」印文、「檢察執行處鑑」印文，經查實無該等機
    關，而如附表一編號一至六所示偽造「檢察官周士榆」印文
    、如附表二編號一至五所示偽造之「檢察官張介欽」印章、
    印文，均屬於特定用途之職名章，並非政府依印信條例製發
    用以表示公署或公務員資格之用，是上揭偽造印章、印文，
    僅屬通常印章、印文，合先敘明。
  (二)再按「刑法上偽造文書罪，係著重於保護公共信用之法益，
    即使該偽造文書所載名義製作人實無其人，而社會上一般人
    仍有誤信其為真正文書之危險，仍難阻卻犯罪之成立，況上
    訴人所偽造之機關現仍存在，其足生損害於該機關及被害人
    ，了無疑義」（最高法院五十四年度臺上字第一四○四號判
    例意旨參照）；又刑法上所稱之「公文書」，係指公務員職
    務上製作之文書，與其上有無使用「公印」無涉；若由形式
    上觀察，文書之製作人為公務員，且文書之內容係就公務員
    職務上之事項所製作，即令該偽造之公文書上所載製作名義
    機關不存在，或該文書所載之內容並非該管公務員職務上所
    管轄，然社會上一般人既無法辨識而仍有誤信為真正之危險
    ，仍難謂非公文書。如附表一編號一至六所示偽造「高雄地
    方法院地檢署監管科收據」、如附表二編號一至三所示偽造
    「臺灣臺北地方法院檢察署監管科收據」，形式上均已表明
    係臺灣高雄地方法院檢察署或臺灣臺北地方法院檢察署等政
    府機關所出具，其內容又係關於刑事案件之偵辦情形，自有
    表彰該等公署公務員本於職務而製作之意，縱臺灣高雄地方
    法院檢察署、臺灣臺北地方法院檢察署內部並無「監管科」
    等單位，該等文書所載製作名義人係屬虛構，其上亦未蓋用
    機關印信，然依前揭說明，仍屬公文書。
  (三)本件就被害人丙○○部分，被告甲○○、戊○○、乙○○係
    假冒「周士榆檢察官」之名義，要求丙○○將銀行存款交付
    檢方監管，並由被告乙○○冒充「胡姓書記官」，持如附表
    一編號一至六所示偽造公文書向被害人丙○○行使並收取詐
    騙款項，自足以生損害於臺灣高雄地方法院檢察署及法務部
    等機關對於所屬人員管理、職務執行之正確性及司法文書之
    公信力，亦足以生損害於「周士榆」，核被告甲○○、戊○○、乙○○就該部分所為，均係犯刑法第一百五十八條第一
    項之冒充公務員行使職權、第二百十六條、第二百十一條之
    行使偽造公文書及第三百三十九條第一項之詐欺取財罪；至
    被告甲○○、戊○○、乙○○就被害人丁○○部分，則係假
    冒「張介欽檢察官」之名義，要求丁○○將銀行存款交付檢
    方監管，並由被告甲○○持如附表二編號五所示偽造識別證
    冒充「林宏建書記官」與被害人丁○○會面，再持如附表二
    編號一至三所示偽造公文書向被害人丁○○行使並收取詐騙
    款項，自足以生損害於臺灣臺北地方法院檢察署對於所屬人
    員管理、職務執行之正確性及司法文書之公信力，亦足以生
    損害於「張介欽」、「林宏建」等人，核渠等三人所為，均
    係犯刑法第一百五十八條第一項之冒充公務員行使職權、第
    二百十六條、第二百十二條、第二百十一條之行使偽造特種
    文書暨行使偽造公文書及第三百三十九條第一項之詐欺取財
    罪。而渠等偽造印章、印文及署押，係偽造公文書之階段行
    為，偽造公文書及偽造特種文書之低度行為，又分別為行使
    偽造公文書及行使偽造特種文書之高度行為所吸收，均不另
    論罪。又被告甲○○、戊○○、乙○○對被害人丙○○、丁○○所為上揭冒充公務員行使職權、行使偽造特種文書暨行
    使偽造公文書、詐欺取財犯行，分係被告甲○○、戊○○、
    乙○○受僱「阿財」，分別對被害人丙○○、丁○○所為，
    雖分多次進行取款，然係基於單一犯意而在密切接近之一定
    時間及空間內接續為之，應為接續犯，是公訴人認被告甲○○、戊○○、乙○○所為前揭犯罪事實一之(三)所為另犯刑法
    第三百三十九條第三項、第一項之詐欺取財未遂罪嫌云云，
    實有未洽。而被告甲○○、戊○○、乙○○與「阿財」暨其
    所主導詐騙集團之其他成員間，就上揭犯行，具有犯意聯絡
    及行為分擔，均為共同正犯。再被告甲○○、戊○○、乙○○就詐騙被害人丙○○部分，係以一行為，同時冒充公務員
    行使職權、行使偽造公文書及詐欺取財，而觸犯四構成要件
    不同之罪名，為想像競合犯，依同法第五十五條規定，應從
    一重之行使偽造公文書罪論處；另被告甲○○、戊○○、乙○○就詐騙被害人丁○○部分，亦係以一行為，同時冒充公
    務員行使職權、行使偽造特種文書、行使偽造公文書及詐欺
    取財，而觸犯四構成要件不同之罪名，為想像競合犯，依同
    法第五十五條規定，應從一重之行使偽造公文書罪論處。而
    被告甲○○、戊○○、乙○○就詐騙被害人丙○○、丁○○
    部分，犯意個別，行為互殊，應予分論併罰。
  (四)爰審酌被告甲○○、戊○○、乙○○均正值青壯盛年，卻不
    思以正途取財，竟夥同「阿財」及其所主導詐騙集團之其他
    成員共同假司法機關之名，利用被害人初聞自己涉嫌犯罪遭
    檢、警調查而一時情急、且對司法案件偵辦程序不甚熟悉之
    機會，冒充公務員，施用詐術騙取被害人丙○○三百五十八
    萬元、被害人丁○○六十五萬八千元，手段極其惡劣，所生
    危害甚鉅，另被告甲○○犯後坦承全部犯行，然就被告戊○○、乙○○亦有參與共同詐騙被害人丙○○部分，未能據實
    以告，被告戊○○、乙○○僅坦承參與詐騙被害人丁○○，
    就詐騙被害人丙○○部分，迄今猶否認犯行，且渠三人均未
    曾賠償被害人丙○○、丁○○分毫，足見其犯後態度不佳，
    並無悔意，暨被告甲○○、戊○○、乙○○之品行、生活狀
    況、智識程度等一切情狀，分別量處如主文所示之刑，並定
    其應執行刑，以為儆懲。
  (五)扣案之如附表一編號一至六所示偽造「高雄地方法院地檢署
    監管科收據」、如附表二編號一至三所示偽造「臺灣臺北地
    方法院檢察署監管科收據」，業經交付被害人丙○○、丁○○，已非被告甲○○、戊○○、乙○○或共犯「阿財」暨其
    所主導詐騙集團其他成員等人所有，雖無從宣告沒收，然其
    上如附表一編號一至六、如附表二編號一至三所示偽造印文
    、暨扣案如附表二編號四所示偽造之印章，均應依刑法第二
    百十九條規定宣告沒收。而如附表一編號七所示手機，係共
    犯「阿財」暨其所主導詐騙集團其他成員等人交付予被告戊○○用以聯絡詐騙被害人丙○○相關事宜，如附表二編號六
    至八所示手機暨如附表二編號九所示手機門號ＳＩＭ卡，亦
    係共犯「阿財」暨其所主導犯罪集團其他成員交付予被告戊○○、乙○○、甲○○用以聯絡詐騙丁○○相關事宜，係屬
    被告甲○○、戊○○、乙○○暨其共犯所有供渠等犯罪所用
    之物（依本院卷第一○三、一○四頁司法院九十七年五月六
    日院台廳刑一字第○九七○○○九七六○號函附行動電話Ｓ
    ＩＭ卡所有權歸屬彙整表，各該手機門號ＳＩＭ卡均屬客戶
    所有），如附表二編號五所示偽造識別證，係被告甲○○所
    有供詐騙被害人丁○○所用之物，均應依刑法第三十八條第
    一項第二款之規定，宣告沒收；至如附表二編號五所示偽造
    識別證上黏貼之被告甲○○照片一張，則因該偽造識別證業
    經宣告沒收，無庸重複為沒收之諭知，併此敘明。
據上論斷，應依刑事訴訟法第二百九十九條第一項前段，刑法第
二十八條、第一百五十八條第一項、第二百十六條、第二百十一
條、第二百十二條、第三百三十九條第一項、第五十五條、第二
百十九條、第三十八條第一項第二款、第五十一條第五款，刑法
施行法第一條之一第一項、第二項前段，判決如主文。
本案經檢察官楊雅清到庭執行職務
中    華    民    國    98    年    1     月    13    日
                  刑事第十四庭  審判長法  官  蔡坤湖
                                      法  官  陳琪媛
                                      法  官  李家慧
以上正本證明與原本無異。
如不服本判決應於收受送達後10日內向本院提出上訴書狀，並應
敘述具體理由；其未敘述上訴理由者，應於上訴期間屆滿後20日
內向本院補提理由書（均須按他造當事人之人數附繕）「切勿逕
送上級法院」。
                                書記官  鄭淑丰
中    華    民    國    98    年    1     月    13    日
附錄本件論罪科刑法條：
中華民國刑法第158條
（僭行公務員職權罪）
冒充公務員而行使其職權者，處 3 年以下有期徒刑、拘役或 5
百元以下罰金。
冒充外國公務員而行使其職權者，亦同。
中華民國刑法第211條
（偽造變造公文書罪）
偽造、變造公文書，足以生損害於公眾或他人者，處 1 年以上 7
年以下有期徒刑。
中華民國刑法第212條
（偽造變造特種文書罪）
偽造、變造護照、旅券、免許證、特許證及關於品行、能力服務
或其他相類之證書、介紹書，足以生損害於公眾或他人者，處1
年以下有期徒刑、拘役或3百元以下罰金。
中華民國刑法第216條
（行使偽造變造或登載不實之文書罪）
行使第 210 條至第 215 條之文書者，依偽造、變造文書或登載
不實事項或使登載不實事項之規定處斷。
中華民國刑法第339條
（普通詐欺罪）
意圖為自己或第三人不法之所有，以詐術使人將本人或第三人之
物交付者，處5年以下有期徒刑、拘役或科或併科1千元以下罰金
。
以前項方法得財產上不法之利益或使第三人得之者，亦同。
前二項之未遂犯罰之。


司法院資訊處製作；財團法人民間司法改革基金會備份。
